臺灣臺北地方法院刑事判決　　　九十四年度易字第一三五三號
公　訴　人　臺灣臺北地方法院檢察署檢察官
被　　　告　甲○○
上列被告因傷害案件，經檢察官提起公訴（九十四年度偵續字第
二五一號），本院判決如下：
    主  文
甲○○傷害人之身體，處拘役肆拾日，如易科罰金，以佰元折
算壹日。
    事  實
一、甲○○與乙○○係叔姪關係，為家庭暴力防治法第三條第四
    款規定之家庭成員。甲○○於民國九十四年二月十七日上午
    十時許，在臺北市○○區○○路三十巷二之一號其父陳有聖
    之頭七法會上，與乙○○因債務問題發生爭執，遂心生不滿
    ，竟萌生普通傷害之犯意，以右手手臂環索勒住乙○○之頸
    部，致乙○○受有右側頸瘀傷四‧五×二‧五公分之傷害。
二、案經乙○○訴由臺灣臺北地方法院檢察署檢察官偵查起訴。
    理  由
一、訊據被告陳伯翰矢口否認有何傷害犯行，辯稱：當天在我父
    親陳有聖之頭七法會上，我問告訴人欠我的錢何時還，告訴
    人說有錢就還，我又問告訴人前一、二個月怎麼會有三個人
    向陳有聖要新臺幣九十多萬元，告訴人就走了，後來法會開
    始，我們在客廳燒香及誦經，告訴人在院子裡比手勢要我出
    去，我出去後看見告訴人手持一支鋼條要攻擊我，我兩手去
    搶告訴人手中之鋼條，我二哥陳台生抓我從院子拉到大門以
    外，陳伯璁用左手勒住乙○○脖子，陳北生站在我們四人中
    間勸架，我只有跟告訴人搶鋼條，如果告訴人有受傷應該是
    搶鋼條時被鋼條戳傷云云。惟查：
  (一)上開犯罪事實，業據：
    (1)告訴人於偵查中指訴：頭七第一段法會結束，我往外走，
      我三叔即被告問我欠他的錢何時還，我說我沒有欠你錢，
      被告就一直挑釁我問我說欠錢不用還嗎，還問我現在是怎
      樣，我說沒怎樣，被告就衝過來作勢打我，我哥哥陳克勤
      擋在中間，一堆叔叔跑上來拉開我們雙方，我哥哥也把我
      帶走，這是第一次衝突，雙方都沒有動手。第二次衝突是
      在第二段法會開始前，大家都進去了，我是最後一個進去
      ，就站在門口隔著紗門，被告就回頭看我，問我看什麼，
      我原本目光就是朝前，我回答沒有，被告說我明明就有看
      他，接著就衝出來，用單手虎口掐我脖子，接著順勢用手
      臂勒住我脖子將我壓下，原本還要用手打我，二叔陳台生
      衝出去，我不知道他們如何拉扯，接著四叔陳北生也衝出
      ，他們圍成一團，我趁勢掙脫，我被掐脖子壓制住時，幾
      乎在場的人都有看到，當時周遭並沒有鋼條，我也沒有拿
      等語綦詳（見臺灣臺北地方法院檢察署九十四年度偵續字
      第二五一號偵查卷第十八頁至第十九頁）。
    (2)證人即告訴人之胞兄陳克勤於偵查中證稱：下半場法會開
      始前，我看到被告用不友善的眼光往後看，被告突然衝出
      去與告訴人在門口發生衝突，我看到被告用手環壓住告訴
      人的脖子等語（見同上第二五一號偵查卷第十六頁）。
    (3)證人即被告之三弟陳逢平於偵查中證稱：第二場法會開始
      前，大家上完香後，我二哥陳台生正把大家的香收集去插
      香爐時，被告突然衝出去與告訴人在門口發生衝突，我二
      哥瞬間就衝出去勸架，當時我是站在靈堂右側，因為被告
      與告訴人發生衝突地點之空間很小，所以我就沒辦法跟過
      去看，我有看到我二哥從後面抱住被告，想要把他拉開，
      透過中間落地玻璃門之空隙，我看到那時被告用右手肘勒
      告訴人脖子等語（見同上第二五一號偵查卷第十四頁）。
    (4)證人即被告之二弟陳柏璁於偵查中證稱：頭七當天，被告
      衝出去掐告訴人脖子，我二哥陳台生要去排除，他又掐我
      二哥的脖子等語（見臺灣臺北地方法院九十四年度偵字第
      七五二一號偵查卷第十一頁）。
    (5)證人即被告之二哥陳台生於偵查時證稱：我當時在上香，
      他們二人是在父親住處的走廊發生衝突，當時是念經到第
      二階段，因為地方小，由我向部分的人收手中的香，我才
      正要上香時，就聽到被告大叫一聲往門外告訴人的方向衝
      了出去，我看到時，是被告自告訴人背後以右手環抱住往
      下壓制告訴人，我覺得情形危險，一方面喊說趕快報警，
      另一方面就自被告後方拉被告肚子想把他抱離開，告訴人
      也因此掙脫，可能就因為這個舉動，被告就轉身掐我脖子
      ，我再次叫在場之人報警，事後我太太告訴我，被告壓制
      告訴人前，有先掐告訴人脖子等語（見同上第二五一號偵
      查卷第十一頁至第十二頁）。
    (6)上開證人之證言核與告訴人前開指訴相符，足見被告確有
      以右手手臂環索勒住告訴人頸部之行為。
  (二)告訴人於九十四年二月十八日曾至臺北市立和平醫院急診，
    經醫師診斷為右側頸瘀傷四‧五×二‧五公分，此有臺北市
    立和平醫院九十四年二月十八日診斷證明書影本、家庭暴力
    事件驗傷診斷書影本各一紙在卷可證（見臺灣臺北地方法院
    九十四年度他字第二三四九號偵查卷第四頁、第五頁），又
    與告訴人指訴被告用手臂勒住其頸部與其所受之傷害部位一
    致，亦與證人陳克勤、陳逢平、陳柏璁、陳台生所指證上情
    相合，是被告確有於前揭時、地以右手手臂環索勒住告訴人
    頸部，致告訴人受有右側頸瘀傷四‧五×二‧五公分傷害之
    行為甚明。
  (三)此外，復有證人陳台生於偵查中當庭所繪製之現場圖、告訴
    人所書寫之借據影本、信箋影本各一份在卷可佐（見同上第
    二五一號偵查卷第十三頁）。綜上所述，被告辯稱：伊未以
    右手手臂環索勒住告訴人之頸部成傷云云，不足採信。本案
    事證明確，被告傷害犯行堪以認定，應依法論科。
二、核被告所為，係犯刑法第二百七十七第一項之傷害罪。被告
    與告訴人係三親等之旁系血親，依家庭暴力防治法第三條第
    四款規定為家庭成員，被告對告訴人故意實施身體上不法侵
    害之行為而成立刑法所規定之傷害罪，屬家庭暴力防治法第
    二條第二項所稱之家庭暴力罪。起訴書漏未論以上開罪名，
    核屬疏漏，併予敘明更正。爰審酌被告與告訴人係叔姪關係
    ，僅因債務問題發生爭執，而萌生普通傷害之犯罪動機，犯
    罪之手段係以手臂環索勒住告訴人之頸部，犯罪後飾詞圖卸
    之態度，惟告訴人所受傷害尚屬輕微，被告又無前案紀錄，
    有臺灣高等法院被告前案紀錄表一份附卷可稽，素行尚端，
    及其智識程度、生活狀況等一切情狀，量處如主文所示之刑
    ，並諭知易科罰金之折算標準，以示懲儆。
據上論斷，應依刑事訴訟法第二百九十九條第一項前段，刑法第
二百七十七條第一項、第四十一條第一項前段，罰金罰鍰提高標
準條例第一條前段、第二條，判決如主文。
本案經檢察官王鑫健到庭執行職務
中　　華　　民　　國　九十四　年　 十一 　月   三十   日
　　　                    臺灣臺北地方法院刑事第十四庭
                              審判長法  官  吳靜怡
                                    法　官  吳冠霆
                                    法　官  孫萍萍
以上正本證明與原本無異。
如不服本判決，應於判決送達後十日內，向本院提出上訴狀。
                                    書記官  張汝琪
中　　華　　民　　國　九十四　年　 十一 　月   三十   日
附錄本案論罪科刑法條全文：
中華民國刑法第二百七十七條
傷害人之身體或健康者，處三年以下有期徒刑、拘役或一千元以
下罰金。
犯前項之罪因而致人於死者，處無期徒刑或七年以上有期徒刑；
致重傷者，處三年以上十年以下有期徒刑。
